【裁判字號】    97,簡上,181
【裁判日期】    980506
【裁判案由】    排除侵害
【裁判全文】
臺灣板橋地方法院民事判決             97年度簡上字第181號
上  訴  人  乙○○○
訴訟代理人  丙○○
被  上訴人  甲○○
訴訟代理人  丁○○
上列當事人間請求排除侵害事件，上訴人對於中華民國97年6 月
3 日本院三重簡易庭97年度重簡字第1227號第一審判決提起上訴
，經本院於98年4 月22日言詞辯論終結，判決如下：
    主  文
原判決廢棄。
被上訴人在第一審簡易之訴駁回。
第一、二審訴訟費用由被上訴人負擔。
    事實及理由
一、被上訴人於原審起訴主張：
  (一)被上訴人居住於臺北縣蘆洲市○○路411 號4 樓房屋（下稱
    系爭4 樓房屋），上訴人則住於同棟房屋5 樓（下稱系爭5
    樓房屋），因上訴人維修房屋施工不當，致系爭4 、5 樓房
    屋間之樓地板水管破裂，造成被上訴人所有之系爭4 樓房屋
    嚴重漏水，因而支出修繕費用共新臺幣（下同）47,000元，
    爰依民法侵權行為之規定，請求上訴人賠償前揭損害。
  (二)對上訴人於原審所為抗辯之陳述：系爭4 、5 樓房屋間樓地
    板漏水倘若純屬房屋年久失修、共同水管管線老舊所致，則
    何以僅有該4 、5 樓兩層住戶間之樓地板有漏水問題，其他
    樓層之住戶間並無漏水之問題？況上訴人所有系爭5 樓房屋
    之廁所修繕完成後，被上訴人所有系爭4 樓房屋即不再漏水
    ，顯見系爭4 樓房屋漏水，根本係因為上訴人就系爭5 樓房
    屋多項施工及改建之不當行為所致，絕非因為共用樓地板龜
    裂、共用水管管線老舊所造成等語。
二、上訴人於原審則抗辯：
  (一)被上訴人於民國96年4 月間曾向上訴人反應系爭5 樓房屋之
    廁所水管破裂導致漏水，上訴人乃請防水公司抓漏鑑定，結
    果發現並非水管破裂漏水，實係系爭4 、5 樓房屋間之樓地
    板因房屋老舊、歷經地震等因素而產生裂縫以致漏水，則依
    公寓大廈管理條例第12條規定，其維修費用應由該樓地板上
    下方之區分所有權人共同負擔。惟被上訴人拒絕負擔一半修
    復費用，即由上訴人先墊付該樓地板漏水之維修費用共38,1
    00元。
  (二)又上訴人修復系爭5 樓房屋廁所之樓地板後，被上訴人又聲
    稱上訴人維修房屋施工不當，致系爭5 樓房屋之牆壁水管破
    裂以其家中漏水等語，惟經上訴人檢查系爭5 樓房屋牆壁，
    並無發現漏水現象，且被上訴人僅在大雨過後才反應出現漏
    水現象，顯見該漏水之原因並非系爭5 樓房屋之水管破裂所
    致。且上訴人維修系爭5 樓房屋廁所漏水迄至被上訴人反應
    漏水，已間隔相當期間，中間又發生地震，如有被上訴人所
    稱漏水，亦與上訴人維修廁所之工程無因果關係，故被上訴
    人主張因上訴人維修房屋施工不當以致水管破裂等語，並不
    實在。
三、原審判決命上訴人應給付被上訴人47,000元及自96年8 月22
    日起至清償日止，按週年利率百分之5 計算之利息，並依職
    權宣告假執行。上訴人對於原審判決聲明不服，提起上訴，
    其上訴意旨略以：(一)依臺灣省建築師公會臺北辦事處之鑑定
    報告，系爭4 、5 樓房屋滲水、滲漏、污損原因係系爭5 樓
    房屋樓地板以上結構體疑似高氯離子（俗稱海砂屋）之症狀
    ，該結構體已因破壞龜裂所致，亦即，系爭房屋興建時，整
    棟大樓之結構樑柱、外牆混凝土含有超過規範標準之氯離子
    ，而上訴人於數年前修繕系爭5 樓房屋客廳上方樓頂板，僅
    在客廳上方多施作一層木板之天花板，不可能導致混凝土氯
    離子含量增高，至其未事先作安全鑑定，更與混凝土氯離子
    含量無關。(二)若鈞院仍認上訴人須負擔損害賠償責任，惟被
    上訴人不實指稱上訴人所有系爭5 樓房屋之廁所水管漏水，
    要求上訴人修繕廁所水管，以致上訴人支出抓漏修繕水管費
    用38,000元，被上訴人應依民法第184 條第1 項規定及公寓
    大樓管理條例第12條規定負損害賠償責任及負擔該修繕費用
    ，並主張與被上訴人請求上訴人賠償之債權互為抵銷等語，
    並聲明：(一)原判決廢棄，(二)被上訴人在第一審簡易之訴駁回
    。被上訴人則聲明：上訴駁回。
四、本院之判斷
  (一)被上訴人主張上訴人所有系爭5 樓房屋之樓地板漏水，因而
    滲漏至其所有之系爭4 樓房屋內等情，業據其於原審提出建
    物登記謄本1 件、照片19張為證（見原審卷第16至25頁、第
    59頁），且為上訴人所不爭執，自堪信為真實。
  (二)又被上訴人主張系爭4 、5 樓房屋間樓地板漏水係上訴人維
    修房屋施工不當所致等語，上訴人則抗辯該漏水係整棟大樓
    混凝土氯離子含量超過規範標準致使結構破壞龜裂所造成等
    語。經查：
    1.原審曾委託臺灣省建築師公會鑑定系爭4 、5 樓房屋漏水
      之原因，經該會派員至現場會勘後，確認「臺北縣蘆洲巿
      民族路411 號4 樓－查其係遭上方樓層（5 樓及屋頂層）
      滲水、滲漏造成」以及「臺北縣蘆洲巿民族路411 號5 樓
      及屋頂層．．．四周結構體（目視可及）之樑、柱均有嚴
      重龜裂；再經其子（丙○○）指示地板多處地坪磁磚確實
      拱起，有嚴重連續性直線走向貫穿之裂縫」等情，並綜合
      研判其「滲水、滲漏、污損原因係5 樓地板以上（含該樓
      地板）結構體疑似高氯離子（俗稱海砂屋）之症狀，涉及
      結構體已破壞龜裂所致」等語，有該會97年3 月5 日臺建
      師北鑑字第089 號鑑定報告書1 份附卷可稽（外放於原審
      卷）。嗣上訴人之子丙○○另委託臺灣省土木技師公會鑑
      定系爭5 樓房屋之結構安全性，經該會至現場會勘並以目
      視檢測、非破壞性檢測、傾斜測量等方式進行鑑定，其目
      視檢查結果，認「本鑑定標的物之結構體（含版、樑、柱
      ）中部份均已因鋼筋腐蝕膨脹而產生混凝土破裂崩落，主
      結構已呈危險狀態」，又其鑽心取樣及試體抗壓檢測結果
      ，認「其抗壓平均為132Kg/㎡<210Kg/ ㎡（混凝土設計強
      度），祗有設計強度之62.8% ，本鑑定標的物混凝土強度
      呈現非常不足之現象，已影響結構體安全」，再其混凝土
      中水溶性氯離子含量測驗結果，認「其氯離子含量過高於
      規範＜0.3Kg/㎡要求」，據此研判上開房屋「應可列為危
      險建築物」等語，有該會97年4 月3 日（97）省土技字第
      2001號結構安全鑑定報告書1 份存卷足憑（外放於原審卷
      ）。
    2.則依臺灣省建築師公會派員至現場會勘結果，即已確認系
      爭5 樓房屋之主要結構樑、柱、樓地板等混凝土均有嚴重
      龜裂現象，以致滲漏水至系爭4 樓房屋內，復經臺灣省土
      木技師公會實地取樣鑑定結果，更確認系爭5 樓房屋主要
      結構之樑、柱、樓地板等混凝土中水溶性氯離子含量過高
      ，誘發其內鋼筋鏽蝕膨脹，而造成混凝土破裂崩落，顯見
      系爭5 樓房屋滲漏水至系爭4 樓房屋內之原因，實係兩屋
      間樓地板之混凝土因氯離子含量過高以致其內鋼筋腐蝕膨
      脹而造成破壞，始出現裂縫或剝落並發生滲漏水情形，並
      非系爭4 、5 樓間樓地板內水管發生破裂所致。是被上訴
      人主張上訴人維修房屋施工不當，以致系爭4 、5 樓房屋
      間之樓地板水管破裂，始造成系爭4 樓房屋嚴重漏水等語
      ，即難認為有據。
    3.至臺灣省建築師公會鑑定報告雖併提及「勘查此標的物5
      樓，幾年前曾重修建客廳上方整塊樓地板，未能聘請專業
      技術人員（例如：建築師），先作安全鑑定」等語，惟未
      敘明系爭5 樓房屋重建客廳天花板時未作安全鑑定，與該
      房屋樓地板發生龜裂、拱起現象確有因果關係。嗣本院就
      系爭5 樓房屋未作安全鑑定一節，再請臺灣省建築師公會
      說明是否為系爭4 、5 樓房屋滲漏水之原因，該會於97年
      9 月17日以97臺建師北鑑字第327 號函覆稱：「詳該報告
      書十、結論(二)第5 項，勿斷章取義，應前後全文連貫，就
      可非常清楚，報告中表明5 樓該戶其四周樑、柱，已呈現
      非常嚴重之龜裂現象，5 樓屋主之子丙○○指出地板有嚴
      重連結性直線走向之貫穿裂縫．．．須進一步作〝高氯離
      子〞．．．等（俗稱海砂屋）專業安全鑑定，方能正確證
      實之」等語，有上開函文1 件在卷可考（見本院卷第30頁
      ），更明確指出系爭5 樓房屋樓地板發生龜裂現象之原因
      ，應以關於氯離子含量之專業安全鑑定結果為斷，非可斷
      章取義地僅節錄上開鑑定報告書載稱「未能聘請專業技術
      人員（例如：建築師），先作安全鑑定」等語，即推論「
      未作安全鑑定」亦係造成系爭4 、5 樓房屋滲漏水之原因
      。此外，復未據被上訴人舉證證明上訴人修繕系爭5 樓房
      屋天花板有無作安全鑑定，與系爭4 、5 樓房屋滲漏水之
      結果間，確有相當因果關係，是其據此請求上訴人就系爭
      4 樓房屋漏水所生之損害，負損害賠償責任，亦屬無據。
  (三)綜上所述，本件被上訴人未能證明系爭4 樓房屋漏水係因上
    訴人維修系爭5 樓房屋時不慎造成水管破裂所導致，亦未能
    證明上訴人先前修繕系爭5 樓房屋天花板時，縱未事先作安
    全鑑定，與系爭4 樓房屋滲漏水間有何因果關係，是其請求
    上訴人賠償其所支出系爭4 樓房屋之修繕費用，自屬無據。
    從而，被上訴人依民法侵權行為之規定，請求上訴人給付47
    ,000元及自支付命令聲請狀繕本送達之翌日起至清償日止，
    按週年利率百分之5 計算之利息，為無理由，應予駁回。原
    審為上訴人敗訴之判決，並依職權宣告假執行，尚有未洽。
    上訴意旨指摘原判決不當，求予廢棄改判，為有理由，自應
    由本院予以廢棄改判如主文第2 項所示。
五、本件判決事證基礎已臻明確，兩造其餘主張、陳述及所提證
    據，暨攻擊、防禦方法，經本院審酌後，認與判決結果已無
    影響，爰不再一一論述，併予敘明。
六、據上論結，本件上訴為有理由，依民事訴訟法第436 條之1
    第3 項、第450 條、第78條，判決如主文。
中    華    民    國    98    年    5     月    6     日
                  民事第三庭審判長法  官  朱耀平
                                  法  官  邱靜琪
                                  法  官  王瑜玲
以上正本證明與原本無異
對本判決不得上訴。
中    華    民    國    98    年    5     月   12     日
                                  書記官  黃美雲


司法院資訊處製作；財團法人民間司法改革基金會備份。
